【裁判字號】    98,家聲,443
【裁判日期】    980722
【裁判案由】    聲請迴避
【裁判全文】
臺灣臺北地方法院民事裁定             98年度家聲字第443號
聲  請  人  乙○○
            甲○○
兼上  一人
代  理  人  丙○○
上列聲請人因97年度家抗字第96號聲明繼承事件，聲請法官迴避
，本院裁定如下：
    主    文
聲請駁回。
    理    由
一、聲請意旨略以：聲請人等不服鈞院97年度聲繼字第34號聲明
    繼承事件駁回聲請人聲請之裁定提起抗告，現以97年度家抗
    字第96號案件，繫屬於鈞院家事法庭，由法官曾部倫、李莉
    苓、彭南元審理中。鈞院家事法庭抗告審三名法官即曾部倫
    、李莉苓、彭南元與原審法官徐麗瑩利用其裁判職權，惡意
    將毫無任何法律依據之裁定用語，如「馬素行並未於馬木齋
    死亡後3 年內，以書面向本院為聲明繼承，『依法』視為其
    拋棄繼承權，聲請人等為馬素行之子女，自對被繼承人馬木
    齋之遺產無繼承權可言。」、「詎原審以抗告人之母馬素行
    未於被繼承人馬木齋死亡後3 年內以書面為聲明繼承之表示
    ，『依法』視為馬素行拋棄繼承權，抗告人等為馬素行之子
    女，自對被繼承人馬木齋遺產無繼承權云云。」等語，非法
    寫入原審及抗告審之裁定中，聲請人等已於抗告狀中指出前
    揭『依法』無任何法律規定，然鈞院家事法庭抗告審三位
    法官不僅未糾正此非法裁定用語，且惡意地將此裁定用語第
    二次寫入抗告審裁定中。原審及抗告審四位法官同執一詞，
    公然枉法裁判，不僅係一般性的司法違法，且是另有圖謀，
    想在目前兩岸關係趨向和解，臺灣地區與大陸地區人民關係
    條例第66條、第67條逐步廢止之情況下，通過枉法裁判之手
    段來剝奪聲請人等在臺灣地區的法定繼承權；通過非法的司
    法手段來非法保護非法占有，來侵吞馬木齋遺產之非法意圖
    甚明，自有刑法第124 條、320 條第1 、2 項規定之適用，
    聲請人等保留隨時提起刑事提告、附帶民事賠償及國家賠償
    之權利。被繼承人馬木齋遺產，根據民法第1138條第1 項規
    定，當然由抗告人等所有，臺灣地區與大陸地區人民關係條
    例第66條的3 年期限與民法第148 條第1 、2 項及憲法第15
    、23條等規定牴觸，當然應屬無效，而應廢止。而鈞院家事
    法庭抗告審三名法官曾部倫、李莉苓、彭南元竟以莫須有，
    無任何法規可依的裁定用語，裁定聲請人等對於被繼承人馬
    木齋遺產無繼承權，足認鈞院家事法庭抗告審三位法官對被
    繼承人馬木齋遺產即本案訴訟標的有特別利害關係，亦即其
    等執行本件審判職務有偏頗之虞。且抗告人等準備對上開裁
    定提起再抗告，如續由曾部倫、李莉苓、彭南元等三位法官
    審理，與民事訴訟法第32條第7 款規定有違，為此依民事訴
    訟法第33條第1 、2 項規定，聲請鈞院家事法庭抗告審三位
    法官曾部倫、李莉苓、彭南元迴避云云。
二、按民事訴訟法第33條第1項第2款規定法官有應自行迴避而不
    自行迴避以外之情形，足認其執行職務有偏頗之虞，據而聲
    請法官迴避者，應以法官對於訴訟標的有特別利害關係，或
    與當事人之一造有密切之交誼或嫌怨，或基於其他情形客觀
    上足疑其為不公平之審判者為其原因事實，若僅憑當事人之
    主觀臆測，或不滿法官進行訴訟遲緩，或認法官就其聲明之
    證據不為調查、鑑定或指揮訴訟欠當，則不得謂其有偏頗之
    虞（最高法院22年抗字第2346號、27年抗字第304號、29年
    抗字第56號、69年台抗字第457 號判例意旨參照）。且此種
    迴避原因，依同法第34條第2 項、第284 條之規定，應提出
    能即時調查之證據，自為聲請之日起3 日內釋明之。
三、經查，本件聲請人等認本院承審97年度家抗字第96號聲明繼
    承事件之曾部倫、李莉苓、彭南元等法官執行職務有偏頗之
    虞，聲請渠等迴避，其所舉之原因，為法官基於職權認定事
    實適用法律之職務行使行為，依聲請人之主張，尚難認承審
    法官執行職務有偏頗之虞，又聲請人並未釋明曾部倫、李莉
    苓、彭南元等法官於訴訟之結果有何利害關係，或於當事人
    有何親交嫌怨等客觀事實，足使人疑其為不公平審判，其遽
    以抗告審承審之三位法官曾部倫、李莉苓、丁○○○○，有
    民事訴訟法第33條第1 項第2 款所定執行職務有偏頗之虞，
    聲請其三人迴避，自屬無據。又對於抗告法院之裁定再為抗
    告，僅得以其適用法規顯有錯誤為理由，並經原法院之許可
    者為限。前項許可，以原裁定所涉及之法律見解具有原則上
    重要性者為限，此為非訟事件法第45條第2 、3 項所明定。
    是抗告人等若不服本院97年度家抗字第96號裁定而提起再抗
    告，本院抗告審承審之曾部倫、李莉苓、彭南元三位法官依
    法審核其再抗告是否有所涉及法律見解具有原則上重要性之
    情事，係依據上開法條行使其法定職權，亦與民事訴訟法第
    32條第7 款所定法官曾參與該訴訟事件之前審裁判者應自行
    迴避之情形迥不相侔，自非屬同法第33條第1 項第1 款所定
    得聲請法官迴避之事由，聲請人等據該條款請求本院曾部倫
    、李莉苓、彭南元三位法官應行迴避，亦無理由。從而，聲
    請人等之聲請，不應准許，應予駁回。爰裁定如主文。
中    華    民    國    98    年    7     月    22    日
                家事法庭審判長法  官  郭淑貞
                              法  官  吳素勤
                              法  官  黃桂興
以上正本證明與原本無異。
如不服本裁定應於送達後10日內向本院提出抗告狀，並繳納抗告
費新臺幣1,000元。
中    華    民    國    98    年    7     月    22    日
                              書記官  陳俐妙


司法院資訊處製作；財團法人民間司法改革基金會備份。
